---
title: "Sistemas Recomendadores con recommenderlab"
author: "Elías Alegría"
date: "6/29/2020"
output: html_notebook
---

```{r setup, include=FALSE, warning=FALSE}
knitr::opts_chunk$set(echo = TRUE)
```


## Tipos de sistemas recomendadores

Los sistemas recomendadores se agrupan en 2 grandes grupos:

1. Content based: toman en cuenta el contexto y características tanto de los usuarios como los ítems. Ej: modelos de clasificación para saber si un usuario elegirá o no una película en base a sus características, las características de la película y el comportamiento pasado del usuario.

2. Collaborative Filtering: modelos basados exclusivamente en el comportamiento de los usuarios con respecto a los ítems. Ej: rating dado por parte de los usuarios a las películas. Se pueden utilizar los ratings para encontrar usuarios (o películas) similares para recomendar en base a la similitud.

## Recommenderlab

`Recommenderlab` es un paquete de R que entrega un framework de trabajo y evaluación de modelos recomendadores del tipo __Collaborative Filtering__. 

En este documento se probarán los siguientes algoritmos incluidos en el paquete:

+ Random (RANDOM): Entregar recomendaciones aleatorias. Este modelo se realizará para establecer un punto de comparación para los otros modelos.
+ Popular (POPULAR): Entregar recomendaciones en base a los items más populares. A cada usuario se le recomiendan los ítems mejor rankeados que no haya rankeado previamente.
+ User based collaborative filtering (UBCF): Encontrar usuarios similares y recomendar en base a los vecinos más cercanos.
+ Item based collaborative filtering (IBCF): Encontrar similitud entre ítems y realizar recomendaciones en base a los items más similares a los preferidos por el usuario.
+ Singular Value Decomposition (SVD): Factorización de matrices para descomponer la matriz usuario-ítem en dos matrices que contienen _latent features_.
+ Aleternating last squares (ALS): Factorización de matrices, utiliza el algoritmo alterating last squares.


## Lo básico de recommenderlab

Cargamos los paquetes

```{r, paquetes}
library(recommenderlab)
library(dplyr)
```

El objeto que utiliza `recommenderlab` para entrenar los modelos son matrices usuario-ítem que pueden ser de tipo `realRatingMatrix` o `binaryRatingMatrix`

Esto se puede realizar a partir de una matriz ya creada o a partir de un data.frame con las con 3 columnas en orden: user | item | rating

```{r}
df <- read.csv("datasets/input/ratings.csv")
df$timestamp <- NULL

head(df)
```

Para crear el objeto de clase `realRatingMatrix` se utiliza la función `as`.

```{r}
ui <- df %>% as("realRatingMatrix")
ui[1:10,1:10] %>% getRatingMatrix
```
Parsear realRatingMatrix

```{r}
ui %>% as("")
```



```{r}
ui_bin <- ui %>% binarize(minRating = 4)
ui_bin[1:10,1:10] %>% as("matrix")
```

